臺灣彰化地方法院刑事判決　　　　　　　100年度訴字第341號
公　訴　人　臺灣彰化地方法院檢察署檢察官
被　　　告　張水泉
輔　佐　人　賴玉雀
選任辯護人　江銘栗律師
上列被告因違反槍砲彈藥刀械管制條例案件，經檢察官提起公訴
（99年度偵字第10001號），本院判決如下：
    主    文
張水泉未經許可，持有空氣槍，處有期徒刑壹年柒月，併科罰金
新台幣萬元，罰金如易服勞役，以新台幣壹仟元折算壹日。緩
刑貳年。扣案之空氣槍壹支（槍枝管制編號0000000000號）、小
型高壓氣體鋼瓶壹個及鋼珠拾顆，均沒收之。
    犯罪事實
一、張水泉明知具有殺傷力之空氣槍，係槍砲彈藥刀械管制條例
    第4條第1項第1款所列之管制物品，非經中央主管機關許可
    不得持有，竟基於持有具有殺傷力之空氣槍之犯意，未經許
    可，於民國88年間某日，在彰化縣芬園鄉某夜市，以不詳價
    格，向姓名年籍不詳之人購得具有殺傷力之空氣槍1枝（槍
    枝管制編號0000000000號）而持有之。後張水泉於99年10月
    15日21時45分許，在彰化縣芬園鄉○○路○ 段567 號住處旁
    ，因細故持前揭空氣槍裝填鋼珠後，朝自己之頭部射擊2顆
    鋼珠，其中1 顆鋼珠射入皮膚後卡在皮下組織內，另1 顆鋼
    珠則貫穿腦部，卡在左太陽穴附近頭骨內，張水泉因此受有
    腦外傷併顱骨骨折、右側腦內出血等傷害，經送醫治療後仍
    有兩側肢體無力、無法自行站立行走、認知功能受損、無法
    正確回答事物、日常生活依賴他人照顧等情形。張水泉朝自
    己開槍後，其母張許美月（另為不起訴之處分）因擔心張水
    泉再度開槍，遂將前揭空氣槍拿至住處後方雜物堆藏放，嗣
    經警到場處理，張許美月於翌（16）日0 時50分許，主動帶
    警至藏槍處扣得前揭空氣槍1 枝（內裝有小型高壓氣體鋼瓶
    1 個）及鋼珠8 顆；另經警於99年10月24日17時40分許，扣
    得張水泉腦部手術所取出之鋼珠2 顆。
二、案經彰化縣警察局彰化分局報請臺灣彰化地方法院檢察署檢
    察官偵查起訴。
    理    由
壹、程序部分
一、按被告或犯罪嫌疑人因智能障礙無法為完全之陳述者，應有
    配偶、直系或三親等內旁系血親或家長、家屬或被告之法定
    代理人等得為輔佐人之人或其委任之人或主管機關指派之社
    工人員為輔佐人陪同在場。刑事訴訟法第35條第3 項分定有
    明文。本件被告因腦部受傷，致大腦認知功能受損，無法為
    完全之陳述，又被告之配偶賴玉雀目前與被告一同設籍於彰
    化縣芬園鄉縣○村○○路○ 段567 號等情，有童綜合醫院診
    斷書及戶籍查詢資料在卷可稽，為保障被告之應訴答辯權，
    本院於審判期日依法指定被告之配偶賴玉雀為被告之輔佐人
    （見本院審判筆錄第2頁），合先敘明。
二、次按司法警察機關調查中之案件，為因應實務上或因量大、
    或有急迫之現實需求，併例行性當然有鑑定之必要者，例如
    毒品之種類與成分、尿液之毒品反應，或者槍彈有無殺傷力
    等鑑定，基於檢察一體原則，得由該管檢察長對於轄區內之
    案件，以事前概括選任鑑定人或囑託鑑定機關、團體之方式
    ，俾便轄區內之司法警察官、司法警察對於調查中之此類案
    件，得即時送請先前已選任之鑑定人或囑託之鑑定機關、團
    體實施鑑定，以求時效（法務部92年9 月1 日法檢字第0920
    035083號函參照）。此種由檢察機關概括選任鑑定人或概括
    囑託鑑定機關、團體，再轉知司法警察官、司法警察於調查
    犯罪時參考辦理之作為，法無明文禁止，係為因應現行刑事
    訴訟法增訂傳聞法則及其例外規定之實務運作而為。此種由
    司法警察官、司法警察依檢察官所概括選任之鑑定人或囑託
    鑑定機關、團體所為之鑑定結果，與檢察官選任或囑託為鑑
    定者，性質上並無差異，同具有證據能力（最高法院98年度
    臺上字第6122號判決意旨參照）。而內政部警政署刑事警察
    局業經臺灣高等法院檢察署檢察長概括囑託為有關「槍彈有
    無殺傷力之鑑定」此鑑定項目之鑑定機關（臺灣高等法院檢
    察署92年10月15日檢文允字第0921001322號函附之臺灣高等
    法院檢察署檢察長概括選任鑑定人或囑託鑑定機關（團體）
    名冊參照），故本案由彰化縣警察局彰化分局依檢察機關概
    括選任囑託刑事警察局就前開扣案槍枝（槍枝管制編號0000
    000000號）所為之鑑驗報告，具有證據能力。
三、末按被告以外之人於審判外之陳述，雖不符刑事訴訟法第
    159 條之1 至第159 條之4 之規定，而經當事人於審判程序
    同意作為證據，法院審酌該言詞陳述或書面陳述作成時之情
    況，認為適當者，亦得為證據。當事人、代理人或辯護人於
    法院調查證據時，知有第159 條第1 項不得為證據之情形，
    而未於言詞辯論終結前聲明異議者，視為有前項之同意，刑
    事訴訟法第159 條之5 定有明文。立法意旨在於傳聞證據未
    經當事人之反對詰問予以核實，原則上先予排除。惟若當事
    人己放棄反對詰問權，於審判程序中表明同意該等傳聞證據
    可作為證據；或於言詞辯論終結前未聲明異議，基於尊重當
    事人對傳聞證據之處分權，及證據資料愈豐富，愈有助於真
    實發現之理念，且強化言詞辯論主義，使訴訟程序得以順暢
    進行。查本件檢察官、辯護人、輔佐人及被告對於卷附其餘
    供述證據及非供述證據之證據能力，均未於本案言詞辯論終
    結前，就所調查之證據以言詞或書面聲明異議，相關供述證
    據及非供述證據亦經本院於審理期日逐一提示、朗讀，並告
    以要旨，本院審酌該等證據資料作成時之情況，並無違法取
    證或其他不當情事，認以之作為本案之證據均屬適當，揆諸
    上開規定，應認均具有證據能力。
貳、實體部分
一、上開犯罪事實，業據被告張水泉於本院準備程序及審理時坦
    承不諱，核與證人即被告之母張許美月於警詢及偵查中之證
    述、證人即被告之妻賴玉雀於警詢、偵查及本院審理時之證
    述、證人即被告之女張湘羚於警詢及偵查中之證述相符，復
    有彰化縣警察局彰化分局搜索扣押筆錄及扣押物品目錄表2
    份、搜索同意書、員警職務報告、槍枝初步檢視承辦人員履
    歷資料、彰化縣警察局氣體動力式槍枝動能初篩報告表、查
    獲現場圖各1 紙、槍枝檢視照片12幀、查獲照片9 幀、童綜
    合醫院診斷書3 紙、彰化縣警察局彰化分局報扣押物品清單
    2 紙、戶籍查詢資料1 份在卷，及空氣槍1 支（槍枝管制編
    號為0000000000號）、供上述槍枝所用之鋼珠10顆、小型高
    壓氣體鋼瓶1 個扣案可資佐證。而扣案之空氣槍1 支（槍枝
    管制編號為0000000000號），經送內政部警政署刑事警察局
    依檢視法、性能檢驗法及動能測試法鑑驗結果，認係氣體動
    力式槍枝，以小型高壓氣體鋼瓶內之氣體為發射動力，經以
    金屬彈丸測試3 次，其中彈丸（直徑6.0mm 、重量0.88g ）
    最大發射速度為139 公尺／秒，計算其動能為8.5 焦耳，換
    算其單位面積動能為30焦耳／平方公分，有該局99年11月1
    日刑鑑字第0990147841號槍彈鑑定書暨照片6 張附卷可稽（
    見偵查卷第6 至7 頁），而殺傷力的標準係在「最具威力」
    的適當距離，以彈丸可穿入人體皮肉層之動能為基準；依日
    本科學警察之研究結果，彈丸面積動能達20焦耳／平方公分
    即足以穿入人體皮肉層，足認扣案槍枝確具有殺傷力，為槍
    砲彈藥刀械管制條例第4 條第1 項第1 款所規定之槍砲。足
    見被告上開自白，核與事實相符。本案事證明確，被告上開
    犯行，堪予認定。
二、被告張水泉行為後，槍砲彈藥刀械管制條例第8 條業經中華
    民國100 年1 月5 日總統華總一義字第09900358611 號令修
    正公布第8 條條文，並於100 年1 月7 日施行，修正前條文
    為：「未經許可，製造、販賣或運輸鋼筆槍、瓦斯槍、麻醉
    槍、獵槍、空氣槍或第四條第一項第一款所定其他可發射金
    屬或子彈具有殺傷力之各式槍砲者，處無期徒刑或五年以上
    有期徒刑，併科新臺幣一千萬元以下罰金。未經許可，轉讓
    、出租或出借前項所列槍枝者，處五年以上有期徒刑，併科
    新臺幣一千萬元以下罰金。意圖供自己或他人犯罪之用，而
    犯前二項之罪者，處無期徒刑或七年以上有期徒刑，併科新
    臺幣一千萬元以下罰金。未經許可，持有、寄藏或意圖販賣
    而陳列第一項所列槍枝者，處三年以上十年以下有期徒刑，
    併科新臺幣七百萬元以下罰金。第一項至第三項之未遂犯罰
    之。」，修正後為：「未經許可，製造、販賣或運輸鋼筆槍
    、瓦斯槍、麻醉槍、獵槍、空氣槍或第四條第一項第一款所
    定其他可發射金屬或子彈具有殺傷力之各式槍砲者，處無期
    徒刑或五年以上有期徒刑，併科新臺幣一千萬元以下罰金。
    未經許可，轉讓、出租或出借前項所列槍枝者，處五年以上
    有期徒刑，併科新臺幣一千萬元以下罰金。意圖供自己或他
    人犯罪之用，而犯前二項之罪者，處無期徒刑或七年以上有
    期徒刑，併科新臺幣一千萬元以下罰金。未經許可，持有、
    寄藏或意圖販賣而陳列第一項所列槍枝者，處三年以上十年
    以下有期徒刑，併科新臺幣七百萬元以下罰金。第一項至第
    三項之未遂犯罰之。犯第一項、第二項或第四項有關空氣槍
    之罪，其情節輕微者，得減輕其刑」，修正後新增第六項：
    「犯第一項、第二項或第四項有關空氣槍之罪，其情節輕微
    者，得減輕其刑」之規定，經比較新舊法，應以修正後之規
    定對被告張水泉有利，依刑法第2 條第1 項但書之規定，自
    應適用修正後之規定。又按持有槍枝罪，其持有之繼續為行
    為之繼續，而非狀態之繼續，亦即一經意圖犯罪而持有槍枝
    ，該罪雖告成立，但其完結，須繼續至持有行為終了之時為
    止（最高法院79年度臺非字第264 號判決要旨可資參照）。
    是核被告張水泉所為，係犯修正後之槍砲彈藥刀械管制條例
    第8 條第4 項之未經許可持有空氣槍罪。
三、查本件被告僅單純持有空氣槍，並未用於犯案，且其持有空
    氣槍之目的係為打松鼠及小鳥等情，業據證人即輔佐人賴玉
    雀證述明確（見本院審判筆錄第3 頁），足認被告持有空氣
    槍之情節尚屬輕微，應依修正後槍砲彈藥刀械管制條例第8
    條第6 項之規定減輕其刑。爰審酌被告除前曾因酒醉駕車案
    件，經法院判處拘役刑外，並無其他犯罪前科，素行尚佳，
    又其犯後坦承犯行，態度良好，復無持該槍枝犯罪之情事，
    暨考量其犯罪之動機、目的、手段、持有槍枝之數量僅1枝
    ，及其因細故持槍自戕，造成其腦部受創，目前兩側肢體無
    力，無法自行站立行走，大腦認知功能受損，日常生活均需
    依賴他人照顧之生活狀況等一切情狀，量處如主文所示之刑
    ，並諭知罰金易服勞役之折算標準，以示懲儆。末查被告並
    未曾因故意犯罪受有期徒刑以上刑之宣告，有臺灣高等法院
    被告全國前案紀錄表1 份在卷可稽，其因一時失慮，致觸犯
    本案罪行，犯後已坦認犯行，足見具有深切悔意，又其已因
    持本案空氣槍自戕，造成自身腦部受創，致日常生活均需依
    賴他人照顧，堪認其經此次起訴審判後，當能知所警惕，信
    無再犯之虞，本院認為前開對其宣告之刑，以暫不執行為適
    當，爰併予宣告緩刑2 年，以啟自新。至扣案之空氣槍1支
    （槍枝管制編號0000000000號），具有殺傷力，已如前述，
    為違禁物，不問屬於犯人與否，應依刑法第38條第1 項第1
    款之規定宣告沒收；扣案之小型高壓氣體鋼瓶1 個，係扣案
    空氣槍之發射動能，應屬該槍枝不可或缺之配件，為槍枝構
    造之一部分並非單獨使用，認亦屬違禁物，併依刑法第38條
    第1 項第1 款之規定宣告沒收；而扣案之鋼珠10顆，均係被
    告所有，預備供其持有使用扣案空氣槍射擊所用之物，應依
    刑法第38條第1 項第2 款規定宣告沒收。
據上論斷，應依刑事訴訟法第299條第1項前段，修正後槍砲彈藥
刀械管制條例第8條第4項、第6項，刑法第11條、第2條第1項但
書、第42條第3項前段、第74條第1項第1款、第38條第1項第1款
、第2款，判決如主文。
本案經檢察官劉欣雅到庭執行職務。
中    華    民    國   100    年    5     月    18    日
                  刑事第六庭      審判長法官  葛永輝
                                  法      官  楊舒嵐
                                  法      官  黃玉琪
以上正本證明與原本無異。
如不服本判決應於收受判決後10日內向本院提出上訴書狀，並應
敘述具體理由；其未敘述上訴理由者，應於上訴期間屆滿後20日
內向本院補提理由書（均須按他造當事人之人數附繕本）「切勿
逕送上級法院」。
中    華    民    國   100    年    5     月    18    日
                                  書  記  官  黃得翔
附錄本案論罪科刑法條全文：
槍砲彈藥刀械管制條例第8條
未經許可，製造、販賣或運輸鋼筆槍、瓦斯槍、麻醉槍、獵槍、
空氣槍或第 4 條第 1 項第 1 款所定其他可發射金屬或子彈具
有殺傷力之各式槍砲者，處無期徒刑或 5 年以上有期徒刑，併
科新臺幣 1 千萬元以下罰金。
未經許可，轉讓、出租或出借前項所列槍枝者，處 5 年以上有
期徒刑，併科新臺幣 1 千萬元以下罰金。
意圖供自己或他人犯罪之用，而犯前二項之罪者，處無期徒刑或
7 年以上有期徒刑，併科新臺幣 1 千萬元以下罰金。
未經許可，持有、寄藏或意圖販賣而陳列第 1 項所列槍枝者，
處 3 年以上 10 年以下有期徒刑，併科新臺幣 7 百萬元以下罰
金。
第 1 項至第 3 項之未遂犯罰之。
犯第 1 項、第 2 項或第 4 項有關空氣槍之罪，其情節輕微者
，得減輕其刑。